【裁判字號】    98,交聲,3612
【裁判日期】    990120
【裁判案由】    違反道路交通管理處罰條例聲明異議
【裁判全文】
臺灣桃園地方法院交通事件裁定    98年度交聲字第3612號
原處分機關  交通部公路總局新竹區監理所
異  議  人  甲○○
上列受處分人因違反道路交通管理處罰條例案件，對於交通部公
路總局新竹區監理所中壢監理站中華民國98年12月03日所為之處
分（原處分案號：壢監裁字第裁53-DB0000000號），聲明異議，
本院裁定如下：
    主  文
異議駁回。
    理  由
一、按汽車駕駛人拒絕接受酒精濃度測試之檢定者，處新臺幣（
    下同）6萬元罰鍰，並當場移置保管該汽車及吊銷該駕駛執
    照；又曾依道路交通管理處罰條例第35條第4項前段規定吊
    銷駕駛執照者，3年內不得考領駕駛執照，道路交通管理處
    罰條例第35條第4項前段、第67條第2項前段分別定有明文。
    而該條例所稱之汽車，依同條例第3條第8款規定，亦包括機
    器腳踏車在內。再行為人有道路交通管理處罰條例之情形而
    當場舉發者，應填製舉發違反道路交通管理事件通知單（下
    稱通知單），勾記被通知人欄，並填記駕駛人或行為人姓名
    、性別、出生年月日、地址、身分證統一編號及車主姓名、
    地址、車牌號碼、車輛種類。被查獲之駕駛人或行為人為受
    處分人時，應於填記通知單後將通知聯交付該駕駛人或行為
    人簽名或蓋章收受之；拒絕簽章者，仍應將通知聯交付該駕
    駛人或行為人收受，並記明其事由及交付之時間；拒絕收受
    者，應告知其應到案時間及處所，並記明事由與告知事項，
    視為已收受，違反道路交通管理事件統一裁罰基準及處理細
    則第11條第1項第1款亦規定甚明。
二、本件異議人即受處分人（下稱異議人）甲○○於民國98年10
    月31日凌晨4 時15分，飲用酒類後，駕駛楊秀英所有車牌號
    碼5356-HD 號自用小客車，行經桃園縣觀音鄉台66線與台15
    線時，為桃園縣政府警察局大園分局觀音分駐所員警沈昱良
    攔停，經警告知要求酒測，受處分人無故拒不接受，因認受
    處分人有「拒絕酒精濃度測試」之違規行為，遂依道路交通
    管理處罰條例第35條第4 項前段之規定，當場掣單舉發，並
    口頭告知受處分人應到案時間及處所。原處分機關乃於98年
    12月3 日，依道路交通管理處罰條例第35條第4 項前段（裁
    決書漏載前段），違反道路交通管理事件統一裁罰基準及處
    理細則第41條、43條、第44條、第67條之規定，裁處受處分
    人罰鍰6 萬元，吊銷駕駛執照，及自99年1 月3 日起3 年內
    不得重新考領駕駛執照。
三、聲明異議意旨略以：異議人賴以維生之職業連結車駕駛執照
    ，將使其家中生計陷於困頓，且依道路交通管理處罰條例第
    68條僅能吊銷自用小客車之駕駛執照，不能吊銷職業連結車
    之執照，再者，當時在車上的駕駛人並非異議人，異議人沒
    有開車等語，而聲明異議。
四、經查：
  (一)本件異議人甲○○飲用酒類後，於上開時、地為員警沈昱良
    所攔停，並經受處分人拒絕酒測，有桃園縣政府警察局DB00
    00000 號舉發違反道路交通管理事件通知單、交通部公路總
    局新竹區監理所桃園監理站桃監裁罰字第裁53-DB0000000號
    裁決書各1 紙在卷可憑，且受處分人亦不否認其於當日為警
    攔停之前，曾有飲酒並駕駛上開車輛之事實。
  (二)受處分人雖辯稱如前開聲明異議意旨云云，惟證人即當日填
    單舉發本件違規之警員沈昱良於本院調查時證稱：98年10月
    31日4 時15分發現本件異議人駕駛上開車輛行經上開路口，
    經要求酒測而拒絕酒測，當時異議人發現警察時，就把大燈
    關掉，經伊發現異象後上前盤查，而且當時異議人行進的路
    線是逆向的等語在卷可稽，復有異議人自述：車子不是在行
    進間，係伊配偶楊秀英把車子停在路口，伊只是把車子移到
    左手邊逆向處，因為伊發現車子停在快車道上危險，所以伊
    才把車子移動，伊發現警察的時候還在五百公尺以外的地方
    等語甚詳，足認證人沈昱良就本件舉發違規之過程，其證述
    連續且完整，無何明顯瑕疵或違背常情之處；復參以證人沈
    昱良與異議人間，無讎隙過節，且素不相識之情，亦據證人
    沈昱良證述明確，衡情證人沈昱良應無設詞攀誣，虛構違規
    事實以陷害異議人之理，況交通警員製單舉發違規行為，本
    質上係公務員依法執行職務之行為，如有枉法構陷或為不實
    記載之行為，亦須擔負嚴厲之刑事責任，是以證人沈昱良之
    上開證詞，堪以採信。是異議人當時確有駕駛車輛逆向行駛
    ，經值勤員警告知、勸導接受酒測，仍拒絕接受酒測等事實
    ，足堪認定。異議人所辯，顯係事後卸責之詞。
四、綜上所述，原處分機關依道路交通管理處罰條例第35條第4
    項、第67條第2 項規定，裁處受處分人罰鍰6 萬元，並吊銷
    其駕駛執照且自99年1 月3 日起3 年內不得重新考領駕駛執
    照，核無不合。本件聲明異議為無理由，應予駁回。
據上論斷，應依道路交通案件處理辦法第19條，裁定如主文。
中    華    民    國    99    年    1    月    20    日
                   交通法庭 法  官  黃鏡芳
以上正本證明與原本無異。
如不服本裁定，應於裁定送達後5 日內向本院提出抗告狀。
                            書記官  劉玉梅
中    華    民    國    99    年    1     月    26    日

司法院資訊處製作；財團法人民間司法改革基金會備份。
